臺灣臺中地方法院民事判決　　　　　　 95年度家訴字第279號
原告即反訴被告　　丁○○
　　　　　　　　　　　　　　　.
　　　　　　　　　庚○○
　　　　　　　　　甲○○
　　　　　　　　　丙○○
共同訴訟代理人　　楊銷樺　　律師
被告即反訴原告　　辛○○
右　一　人
訴訟代理人　　　　甘龍強　　律師
複代理人　　　　　蔡嘉容　　律師
被告即反訴被告　　乙○○
　　　　　　　　　己○○
　　　　　　　　　辰○○
兼上四人
訴訟代理人　　　　壬○○○
被告即反訴被告　　卯○○
右　一　人
訴訟代理人　　　　廖本揚　　律師
複代理人　　　　　李國源　　律師
上列當事人間請求分割遺產事件，本院於民國96年2月13日言詞
辯論終結，判決如下：
    主      文
兩造共有依附表二所示之土地應予變價分割，所得價金按附表三
所示兩造之應有部分比例分配。
原告其餘之訴駁回。
訴訟費用由兩造按附表三所示應有部分比例負擔。
反訴被告應將被繼承人林桃所遺現登記為兩造公同共有，如附表
四之土地移轉登記予反訴原告。
反訴被告丁○○應將其所有附表五之土地移轉登記與反訴原告。
反訴訴訟費用由反訴被告負擔。
    事      實
壹、本訴部分
  甲、原告部分
    ㄧ、聲明：請求准予變價分割兩造繼承被繼承人林桃所遺如
        附表一所示之遺產。
    二、陳述：
      （ㄧ）兩造之被繼承人林桃於民國90年5月11日死亡，並
            遺有如附表一所示之遺產，其配偶林振先於74年7
            月13日死亡，故遺產依法由子女，即原告及被告林
            樹浩、訴外人林勝賢、陳林花共同繼承，每人應繼
            分比例各為1/7，遺產總值為新臺幣（下同）1,874
            ,036 元，故每人應繼承遺產之價額為267,719 元
            。其中訴外人林勝賢已於81年3月9日死亡，被告林
            宗澤、己○○及林素娟為其子女，而為代位繼承人
            ，其應繼分比例各為1/21，每人應繼承遺產之價額
            為89,240元。另訴外人陳林花已於95年3月27日死
            亡，被告丑○○、子○○、壬○○○、寅○○、陳
            玟卉及辰○○為其子女，渠等為再轉繼承人，應繼
            分比例各為1/42，每人應繼承遺產之價額為44,620
            元。
      （二）系爭遺產為兩造公同共有，並無不能分割之情形，
            亦無不分割之約定或協議。因原告迭為催請被告分
            割遺產，被告均拒不為分割，爰依民法第1164條規
            定，訴請分割系爭遺產。因系爭遺產，僅為土地持
            分或面積狹小，倘按每筆土地依各繼承人之應繼分
            比例分割為分別共有，將使將來土地權利之行使複
            雜化，原告權衡利害關係，認為以變價分割之方式
            為最有利兩造之分割方法。
    三、證據：提出繼承系統表、戶籍謄本、除戶謄本、遺產免
        稅證明、土地登記謄本及地籍圖謄本等件為證。
  乙、被告辛○○方面
    ㄧ、聲明：駁回原告之訴。
    二、陳述：原告起訴狀附表一所列被繼承人林桃之遺產，其
        中編號3至10之土地所有權，林桃早於83年間與被告辛○○簽訂土地讓渡切結書，將其1/3讓與被告辛○○。
        被告辛○○業已提起反訴，請求其他繼承人將該讓與之
        土地所有權移轉登記予被告辛○○。因此，分割林桃之
        遺產時，自應將該部分剔除之，非分割遺產標的。再者
        ，基於共有人利益，林桃所遺之遺產，應以應繼份之比
        例維持分別共有。
  丙、被告丑○○、子○○、寅○○、辰○○及壬○○○均未於
      最後言詞辯論期日到場，惟據其以前到場所為之聲明，陳
      述如左：
    ㄧ、聲明：駁回原告之訴。
    二、陳述：不同意原物之分割，蓋不利共有物之使用收益，
        故分割系爭遺產應採變價方式為之，較為符合共有人之
        利益。
  丁、被告卯○○方面
    ㄧ、聲明：駁回原告之訴。
    二、陳述：
      （一）原告起訴時主張之分割方法，係將應繼遺產依個人
            應有部分比例換算為價額，再以該個人所能分得價
            額為準分配各別土地。形式上個人所分配部分之價
            額雖與應繼價額相當，然實際觀察原告分割方案，
            僅獨對原告有利，其中原告丁○○、庚○○應繼分
            各為1/7，分割後應得部分為附表一編號4、5、10
            之土地。編號4之遺產，係台中縣龍井鄉○○○段
            水師寮小段119地號土地、地目建、面積51平方公
            尺；編號5之遺產，係台中縣龍井鄉○○○段水師
            寮小段119-1地號土地、地目建、面積240平方公尺
            ，兩造共有1/48；編號10之遺產，係台中縣龍井鄉
            龍目井水師寮小段120-153地號土地、地目建、面
            積110平方公尺，兩造共有1/16。該3筆土地均屬坐
            落鬧區之建地，係被繼承人林桃遺有土地中最有價
            值者，原告丁○○與庚○○請求分配占有該3筆土
            地各1/2，而將其餘做為道路用地，或者將無價值
            之土地分配與其他共有人，完全漠視他共有人之權
            益。
      （二）原告甲○○、丙○○應繼分各為1/7，原告甲○○分
            割應得部分為附表一編號3、6之地及編號11之現金；
            而原告丙○○應得部分為附表一編號3之土地及編號1
            1之現金。編號3土地，係台中縣龍井鄉○○段364-
            2地號土地、地目田、面積1504平方公尺，兩造共
            有277/3360，原告甲○○、丙○○請求分別占有
            1/2；編號6土地，係台中縣龍井鄉○○○段水師寮
            小段119- 2地號土地、地目建、面積1平方公尺，
            兩造共有1/48，原告甲○○請求獨占；編號11之現
            金10,000元，原告甲○○、丙○○請求各分配5,00
            0元。從而，觀諸原告起訴時主張之分割方案，原
            告所分配土地多為位於鬧區之建地，或者為農地中
            面積最大、形狀最方正者。故原告僅憑申報地價而
            不區分各筆土地之實際價值、面積、用途，可知起
            訴時主張之分割方法，難謂公平。
      （三）被告卯○○應繼分為1/42，依據原告起訴主張之分
            割方案，分割後應得部分為附表一編號1、2、7、9
            之土地。編號1之土地，係台中縣龍井鄉○○○段
            水師寮小段120-155地號土地、地目田、面積45平
            方公尺，兩造共有1/8，被告卯○○分得部分為
            /1/48 ，面積不到1平方公尺；編號2之土地，係台
            中縣龍井鄉○○○段水師寮小段120-193地號土地
            、地目田、面積13平方公尺，兩造共有5/42，被告
            卯○○分得部分5/252，面積僅0.25平方公尺，且
            被做為道路使用；編號7之土地，係台中縣龍井鄉
            ○○○段水師寮小段119-3地號土地、地目建、面
            積207平方公尺，兩造共有1/48，被告卯○○分得
            部分為1/288，面積僅0.72平方公尺，並充作道路
            使用；編號9之土地，係台中縣龍井鄉○○○段水
            師寮小段120-127地號土地、地目田、面積97平方
            公尺，兩造共有1/8，被告卯○○分得部分為1/48
            ，面積僅2平方公尺。準此，被告卯○○所分得者
            為道路用地或面積狹小無法使用。因此，原告起訴
            主張之分割方案，顯非可採。
      （四）本件系爭土地面積不大，且多屬共有狀態，倘再以
            原物分割，將產生為數眾多之畸零地，不僅無法建
            築，更無法利用。且各該土地，面積、價值及使用
            狀況均不相同，顯難以原物分配。爰請求依兩造應
            繼分比例為變價分割。
  戊、被告乙○○、己○○及林素娟方面均於言詞辯論期日未到
      場，亦未提出任何書狀做任何聲明或陳述。
貳、反訴部分
  甲、反訴原告部分
    ㄧ、聲明：如主文第四、五項所示。
    二、陳述：
      （ㄧ）被繼承人林桃生前於83年12月29日與反訴原告簽訂
            土地讓渡切結書，載明其所有下列4筆土地之所有
            權由反訴原告（原名林火生）與反訴被告庚○○、
            乙○○（切結書誤載為林宗德）等3人各承受1/3。
            （下稱甲切結書）：1.坐落台中縣龍井鄉○○○段
            水師寮小段119地號、面積2,866平方公尺、權利範
            圍1/48之土地。2.坐落同地段120-5地號、面積1,60
            5平方公尺、權利範圍1/16之土地。3.坐落同地段12
            0-27地號、面積97平方公尺、權利範圍1/8之土地。
            4.坐落台中縣龍井鄉○○段364-2地號、面積1,054
            平方公尺、權利範圍277/3360土地。
      （二）119地號土地，於79年以前之登記面積為2,866平方
            公尺，76年10月15日經分割出新地號119-1、119-2
            、119- 3等土地，119地號面積變為2,418平方公尺
            。119地號土地之共有人陳坤地，前於82年間起訴
            請求分割該土地，經本院於82年8月7日以82年度訴
            字第479號民事判決准予分割，並已確定，嗣共有
            人陳坤地持上開判決申請共有物分割登記，經地政
            事務所依判決結果登記，其中被繼承人林桃分得之
            土地仍編為119地號，面積51平方公尺，此為反訴
            被告丁○○等4人提起本訴時，於起訴狀附表一編
            號4所列之土地。反訴被告丁○○分得之土地編為
            119-6地號，面積為50平方公尺。然而，反訴原告
            就上開共有物分割訴訟、判決及分割登記，均不知
            其情，迄原告提起本訴，檢附119地號土地登記謄
            本，其登記面積51平方公尺，登記原因為判決分割
            ，反訴原告於申請該判決分割登記之申請資料，始
            知上情。
      （三）依據本院82年度訴字第479號民事判決記載，被告
            林桃、庚○○、林火生（即本件反訴原告）、林春
            霖、甲○○、陳林花、乙○○均未於言詞論期日場
            ，亦未提出書狀作何聲明或陳述。故可知簽訂甲切
            結書之當事人林桃與反訴原告，顯然均不知有該訴
            訟存在，自不知119地號土地，業經判決分割登記
            在案。因此，甲切結書係記載判決分割前之情形。
            詳言之，被繼承人林桃原119地號土地之所有權應
            有部分，並非記載分割後取得之土地。依雙方約定
            之真意，反訴原告自得就判決分割後，被繼承人林
            桃取得之土地，請求移轉所有權應有部分1/3。甲
            切結書記載之119地號面積，為76年間分割出新地
            號119-1、119-2、119-3地號以前之面積，應係林
            桃之土地所有權狀變更登記紀要欄，未經記載分割
            出119-1、1 19-2、119-3地號之情形所致。故119
            -1、119-2、119-3地號土地中，林桃之所有權有應
            有部分，亦為讓與標的之一部分。
      （四）甲切結書所載之120-5地號土地，經分割出新地號
            120-152、120-153，其中120-152地號經徵收而登
            記為龍井鄉所有；120-153地號則為原共有人或其
            繼承人所有。甲切結書所載120-5地號土地面積1,6
            05平方公尺，係該地號分割出120-152、120- 153
            地號土地前之面積。因此，分割後之120-153地號
            與120-5地號土地，亦為甲切結書約定讓與之標的
            。基上所陳，反訴原告與被繼承人林桃事先約定讓
            與土地所有權，既如前述。故該等土地於事後登記
            為記為兩造公同共有，反訴原告自得本於甲切結書
            與繼承之法律關係，請求反訴原告以外之公同共有
            人即反訴被告，辦理產權移轉登記與反訴原告。
      （五）依據甲切結書之法律關係，反訴被告應將坐落台中
            縣龍井鄉○○○段水師寮小段119地號、面積51 平
            方公尺土地所有權全部中之應有部分1/3；同地段
            119-1地號、面積240平方公尺土地之所有權應有部
            分1/48其中之1/144；同地段119-2地號、面積1 平
            方公尺土地所有權應有部分1/48其中之1/144；同
            地段119-3地號、面積207平方公尺土地所有權應有
            部分1/48其中之1/144；同地段120-5地號、面積
            1073平方公尺土地所有權應有部分1/16其中之1/48
            ；同地段120-153地號、面積110平方公尺土地所有
            權應有部分1/16其中1/48；同地段120- 127地號、
            面積97平方公尺土地所有權應有部分1/8其中之1/2
            4及坐落台中縣龍井鄉○○段364-2地號、面積1054
            平方公尺土地之所有權應有部分277/3360其中之27
            7/10080，均移轉登記予反訴原告。
      （六）反訴被告丁○○於83年12月29日與反訴原告簽訂土
            地讓渡切結書（下稱乙切結書），其內容載明下列
            3筆土地讓由反訴原告與反訴被告庚○○、乙○○
            （切結書誤載為林宗德）各承受3分之1：1.坐落台
            中縣龍井鄉○○○段水師寮小段119地號、面積2,
            866平方公尺、權利範圍48分之1之土地。2.坐落同
            地段120-5地號、面積1,605平方公尺、權利範圍16
            分之1之土地。3.坐落同地段120-127地號、面積97
            平方公尺、權利範圍8分之1之土地。119地號土地
            ，經分割而新增119-1、119-2、119-3地號，而該
            119地號經判決分割，反訴被告丁○○分得之土地
            為119-6地號，面積50平方公尺。因此，反訴被告
            丁○○依乙切結書所載119地號土地部分，其應移
            轉登記予反訴原告者，計有119-6、119-1、119-2
            及119-3等地號土地之所有權應有部分中的1/3。
      （七）乙切結書所載之120-5地號土地，經分割出120-152
            、120-153地號，其中120-152地號經徵收登記為龍
            井鄉所有，120-153與120-5地號則登記為共有。從
            而，就乙切結書所載120-5地號土地部分，反訴被
            告丁○○應移轉登記予反訴原告者，為120-5、120
            -153地號土地所有權應有部分之1/3。120-127 地
            號土地，依乙切結書之約定，反訴原告自得請求反
            訴被告丁○○辦理所有權應有部分之1/3移轉登記
            予反訴原告。
      （八）依據乙切結書之法律關係反訴被告丁○○應將其所
            有坐落台中縣龍井鄉○○○段水師寮小段119-6 地
            號、面積50平方公尺土地所有權全部中之所有權應
            有部分1/3；同地段119-1地號、面積240平方公尺
            土地所有權應有部分1/48其中之1/144；同地段119
            -2地號、面積1平方公尺土地所有權應有部分1/48
            其中之1/144；同地段119 -3地號、面積207平方公
            尺所有權應有部分1/48其中之1/144；同地段120-5
            地號、面積1073平方公尺土地所有權應有部分1/16
            其中之1/48；同地段120- 153地號、面積110平方
            公尺土地所有權應有部分1/16其中之1/48；同地段
            120-127地號、面積97平方公尺土地所有權應有部
            分1/8其中之1/24，均移轉登記與反訴原告。
    三、證據：提出土地讓渡切結書、土地登記申請書與附件、
        土地登記謄本、民事判決書、判決確定證明書、所有權
        狀、印鑑證明等件。並聲請訊問證人巳○○為證。
  乙、反訴被告丁○○、庚○○、甲○○及丙○○方面
    ㄧ、聲明：駁回反訴原告之訴。
    二、陳述：
      （一）反訴原告固提出甲切結書，然其上之被繼承人林桃
            之印文及指印，均非真正。退步言，縱屬林桃之指
            印為真正，惟依據民法第3條第3項之規定，無2 人
            之簽名證明，亦不生簽名之效力。甲切結書所簽立
            之時間為83年12月29日，而讓與標的之龍井鄉○○○段水師寮小段119地號土地，前於76年間已分割
            出新地號119-1、11 9-2、119-3，並於82年間經判
            決分割登記，119地號土地面積減縮為51平方公尺
            。甲切結書所載之同地段120-5地號土地，於76 年
            間亦已分割出新地號120-152、120-1 53，120-5
            地號土地面積減縮為1073平方公尺，林桃既為土地
            所有權人，於83年間讓渡時，豈有不知其權利狀態
            ，而仍將讓渡之119、120-5地號土地面積均記載為
            76年分割前之面積，即分別為2,866與1,605平方公
            尺狀態，顯然甲切結書，並非真正。
      （二）被繼承人林桃既將系爭土地讓渡與反訴原告及反訴
            被告庚○○、乙○○應有部分各1/3，何以反訴被
            告庚○○及乙○○，均不知此事。況反訴被告林宗
            澤為林桃六子林勝賢之長子，其為林桃之孫，竟將
            林宗「澤」姓名誤植為林宗「德」，益徵甲切結書
            非屬真正甚明。本院82年度訴字第479號分割共有
            物事件之訴訟審理期間，法院均有將開庭通知送達
            反訴原告、被繼承人林桃及其他共有人，並將判決
            書送達反訴原告，足見反訴原告明知有上開訴訟及
            其判決分割之結果，顯無可能於土地讓渡切結書內
            ，仍記載原119地號土地之所有權應有部分，足證
            反訴原告所提出之土地讓渡切結書，顯非真實。
      （三）縱使甲切結書係被繼承人林桃所立，其書立之時間
            ，應在76年間未分割前。蓋119地號土地面積於76
            年間未分割前，其面積係該甲切結書所載面積2,86
            6平方公尺，而120-5地號土地於76年未分割前，面
            積係該讓渡書所載面積為1,605平方公尺。倘甲切
            結書係於83年間所簽立，雙方對土地權利讓渡之標
            的權利內容，依據常理判斷，應加以查證而記載之
            。足見讓渡書上書立時間，係另行倒填，非真正簽
            立之時間，故反訴原告主張不知119地號土地已經
            判決分割登記云云，顯屬推諉之辭。從而，甲切結
            書縱屬真正，反訴原告之請求權時效，自76年間起
            算，迄今早已罹於時效，反訴被告自可拒絕履行。
      （四）反訴原告提出之乙切結書，雖蓋有「丁○○」印文
            ，然反訴被告均否認為真正。因乙切結書所載簽立
            之時間為83年12月29日，其與前揭被繼承人林桃簽
            立之甲切結書，兩者時間相同，且筆跡亦屬相同，
            而所犯錯誤亦同ㄧ。詳言之，將當時已非屬反訴被
            告丁○○所有之119地號土地，列為讓渡之標的。
            而120-5地號土地已因分割新增120-152、120-153
            地號，其面積縮減為1,073平方公尺，仍於讓渡書
            中列其面積為1,605平方公尺。受讓渡人林宗「澤
            」仍誤植為林宗「德」，且讓渡書中僅蓋有「林春
            霖」之印文，並無任何「丁○○」之簽名，其顯示
            上開讓渡書係屬偽造，非反訴被告丁○○所簽立。
            退步言，縱認乙讓渡書為真正，亦屬76年間簽立，
            其簽立時間應屬事後倒填，反訴原告之請求權時效
            自76年間起算，迄今早已逾15年，反訴被告自得拒
            絕履行。
    三、證據：提出郵務送達回證為證。
  丙、反訴被告丑○○、子○○、寅○○、辰○○及壬○○○均
      未於最後言詞辯論期日到場，惟據其以前到場所為之聲明
      ，陳述如左：
    ㄧ、駁回反訴原告之訴。
    二、陳述：否認反訴原告所提出之甲、乙切結書為真正，自
        應依據附表一所示之遺產進行分割，其等主張應採變價
        分割方式，以分割被繼承人林桃所遺之遺產。
  丁、被告乙○○、己○○及林素娟方面均於言詞辯論期日未到
      場，亦未提出任何書狀做任何聲明或陳述。
參、本院依職權調閱82年度訴字第479號分割共有物事件民事卷
    宗。
    理      由
壹、本訴部分
  ㄧ、原告起訴主張兩造之被繼承人林桃於民國90年5月11日死
      亡，並遺有如附表一所示之遺產，其配偶林振先於74年7
      月13 日死亡，故遺產依法由子女，即原告及被告辛○○
      、訴外人林勝賢、陳林花共同繼承。其中訴外人林勝賢已
      於81年3月9日死亡，被告乙○○、己○○及林素娟為其子
      女，而為代位繼承人。另訴外人陳林花已於95年3月27日
      死亡，被告丑○○、子○○、壬○○○、寅○○、卯○○
      及辰○○為其子女，渠等為再轉繼承人。系爭遺產為兩造
      公同共有，並無不能分割之情形，亦無不分割之約定或協
      議。因原告迭為催請被告分割遺產，被告均拒不為分割，
      故提出變價分割之方式訴請分割如附表一所示之遺產系爭
      遺產等語。被告抗辯稱附表一所列被繼承人林桃之遺產，
      其中編號3至10之土地所有權，林桃早於83年間與被告辛○○簽訂土地讓渡切結書，將其1/3讓與被告辛○○，自
      應將該部分剔除之，非分割遺產標的。林桃所遺之遺產得
      按應有部分維持分別共有或採變價分割等語。
  二、按遺產繼承人，除配偶外，由直系血親卑親屬先第一順位
      繼承。第一順序之繼承人，有於繼承開始前死亡者，由其
      直系血親卑親屬代位繼承其應繼分。同一順序之繼承人有
      數人時，按人數平均繼承。繼承，因被繼承人死亡而開始
      。民法第1138條第1款、第1140條、第1141條及第1147條
      分別定有明文。原告主張兩造之被繼承人林桃於90年5月
      11日死亡，遺有如附表一所示之遺產，其配偶林振先於74
      年7月13日死亡，故遺產依法由子女即原告丁○○、甲○○、丙○○、庚○○及被告辛○○、訴外人林勝賢、陳林
      花共同繼承，每人應繼分比例各為1/7，其中林勝賢已於
      81年3月9日死亡，留有子女即被告乙○○、己○○及林素
      娟等3人，其等為代位繼承人，而應繼分比例各為1/21。
      陳林花已於95年3月27日死亡，留有子女即被告丑○○、
      子○○、壬○○○、寅○○、卯○○及辰○○等6人，為
      陳林花應繼分之再轉繼承人，其等之應繼分比例各為1/42
      等事實。業據原告提出繼承系統表、戶籍謄本、除戶謄本
      、遺產免稅證明、土地登記謄本、地籍圖謄本等件為證。
      除被告辛○○就附表一所列被繼承人林桃之遺產中編號3
      至10之土地，因林桃前於83年間與被告辛○○簽訂甲切結
      書，將其1/3讓與被告辛○○，故該部分非系爭遺產外，
      其餘事實，被告均未爭執。準此，兩造為被繼承人林桃之
      繼承人，堪信為真實。故兩造就遺產未為協議，亦無不能
      分割之情事，復無從達成分割之協議，是原告請求判決分
      割遺產，自屬依法有據。
  三、就本件被繼承人林桃之遺產而言，被告辛○○主張原告起
      訴狀附表一所列被繼承人林桃之遺產，其中編號3至10之
      土地所有權，林桃早於83年間與被告辛○○簽訂甲切結書
      ，將其應有部分之1/3讓與被告辛○○，其業已提起反訴
      ，請求其他繼承人將該讓與之土地所有權移轉登記予被告
      辛○○。故分割林桃之遺產時，自應將該部分剔除之，非
      分割遺產標的等事實，業據其提出之土地讓渡切結書、土
      地登記申請書與附件、土地登記謄本、民事判決書、判決
      確定證明書、所有權狀、印鑑證明等件為證。原告均否認
      甲切結書之真正。準此，本院自應審酌反訴是否有理，倘
      反訴主張為正當者，本件被繼承人林桃之遺產，自不包含
      原告起訴狀附表一所示編號3至10之土地；反之，林桃未
      簽訂甲切結書，則應分割之遺產，即如附表一所示。經查
      ：
    （ㄧ）本院斟酌卷內所附之土地讓渡切結書、印鑑證明書及
          證人巳○○之證言及其筆跡，認甲切結書之內容，應
          屬真實，本院所採認事用法之理由，於本件反訴部分
          均有詳述。觀諸該甲切結書之內容，確實記載被繼承
          人林桃於83年12月29日將其所有下列4筆土地：1.坐
          落台中縣龍井鄉○○○段水師寮小段119地號、面積
          2,866平方公尺、持分1/48之土地。2.坐落同地段120
          - 5地號、面積1,605平方公尺、持分1/16之土地。3.
          坐落同地段120-27地號、面積97平方公尺、持分1/8
          之土地。4.坐落台中縣龍井鄉○○段364-2地號、面
          積1054平方公尺、持分277/3360土地，讓由林火生（
          即反訴原告）、庚○○、乙○○三人各承受3分之1。
    （二）甲切結書記載之119地號面積，為76年間分割出新地
          號119-1、119-2、119-3地號之以前面積，應係林桃
          之土地所有權狀變更登記紀要欄，未經記載分割出
          119-1、119-2、119-3地號之情形所致，故該119-1、
          119-2、119-3地號土地中林桃之所有權有應有部分，
          亦為讓與標的之一部分。
    （三）甲切結書記載之120-5地號土地，經分割出新地號120
          -152、120-153等2筆，其中120-152地號已徵收登記
          為龍井鄉所有，120-153地號則為原共有人或其繼承
          人所有。土地讓渡切結書所載120-5地號土地面積1,
          605平方公尺，係該地號分割出120-152、120-153地
          號土地前之面積，故分割後之120-153地號與120-5
          地號土地，亦屬甲切結書約定讓與之標的。
    （四）綜上所陳，被告辛○○抗辯原告起訴狀附表一所列被
          繼承人林桃之遺產，其中編號3至10之土地所有權，
          林桃已於83年間與被告辛○○簽訂土地讓渡切結書，
          將其應有部分之1/3讓與被告辛○○。故分割林桃之
          遺產時，自應將該部分剔除之，非分割遺產標的，應
          屬有據。因此，本件林桃遺產之分割，應扣除林桃已
          於83年間與被告辛○○簽訂之甲切結書，林桃讓與被
          告辛○○之部分，即分割之標的應限於附表二所示之
          遺產部分，逾此部分之請求，即無理由，應予駁回。
  四、按繼承人得隨時請求分割遺產；遺產之繼承，因被繼承人
      死亡而開始。民法第1164條及第1147條分別定有明文。所
      謂遺產分割，係以遺產為一體，整個的為分割，而非個別
      財產之分割。故終止遺產之公同共有關係，應以分割方式
      為之，而將遺產之公同共有關係終止，改為分別共有關係
      ，性質上屬於分割遺產方法之一。各繼承人在分割遺產前
      ，對於遺產全部為公同共有。其分割依民法第830條第2項
      之規定，依分別共有物分割之規定以原物分配或變賣分割
      為之，究為依何種方式為適當，法院有自由裁量之權，不
      受任何共有人主張之拘束。又共有人因共有物分割之方法
      不能協議解決，而提起請求分割共有物之訴，應由法院依
      民法第824條命為適當之分配，不受任何共有人主張之拘
      束。故不得以原告所主張分割之方法不當，遽為駁回分割
      共有物之訴之判決。
  五、按共有物之分割，依共有人協議之方法行之。分割之方法
      ，不能協議決定者，法院得因任何共有人之聲請，命為下
      列之分配：（一）以原物分配於各共有人。（二）變賣共
      有物，以價金分配於各共有人。以原物為分配時，如共有
      人中，有不能按其應有部分受分配者，得以金錢補償之。
      民法第824條定有明文。因分割共有物應考慮公平原則、
      利益原則與經濟原則，裁判分割分法雖有原物分割、變價
      分割及原物分割並金錢補償，惟其並無先後之分。故不論
      係以原物分配於各共有人，或者變賣共有物，而以價金分
      配於共有人，均為合法處置，其為法院依職權酌定之範圍
      ，最高法院51年台上字第428號著有判例。共有物分割方
      法除公平原則外，應依共有物之性質，斟酌其分割後之經
      濟效用，而為適當之分割。建地之分割，應以分割結果得
      建築房屋，始能地盡其利，發揮其經濟效用；若以原物分
      配時，受分配人因分得之土地過小，變成畸零地或面積過
      小而不能利用者，對該受配人或社會言，均係損害，即難
      謂該分割方法為適當；故不能原物分割者，得以變賣為分
      割方法，所得價金各按應有部分比例分配予各共有人，如
      是者，始能將土地發揮最高之經濟上利用價值，並符合分
      割共有物之目的（參照最高法院93年度台上字第595號、
      82年度台上字第512號判決）。本件兩造均有提出分割系
      爭共有土地之方法，是本院自應審究系爭共有土地，應採
      原物分割或採變價分割，何者較為合適。經查：
     (一)原告最初主張之分割方法，係將應繼遺產依個人應有
         部分比例換算為價額，再以該個人所能分得價額為準
         分配各別土地，形式上個人所分配部分之價額與其應
         繼價額相當。然而，實際觀察原告分割方案，僅獨對
         己有利，其等所分配土地多為建地，且位於鬧區。縱
         使其等分配之土地並非建地，亦屬土地中面積最大與
         形狀最方正者。因此，僅憑申報地價，而不區分各筆
         土地之實際價值、面積與用途，據此分割遺產，實非
         公平之分配方法，故為本院所不採。
     (二)如附表二所示之土地，其面積不大，且多屬共有狀態
         ，倘再以原物分割，將產生為數眾多之畸零地，不僅
         無法建築，更無法利用；況各該土地，面積、價值及
         使用狀況均不相同，顯難以分配。雖本件有共有人主
         張將公同共有為分別共有，作為遺產之分割方法云云
         。然如附表二所示遺產，倘准予變更公同共有而為分
         別共有之形式，日後兩造勢必又為分割後之分別共有
         物，再提起共有物分割之訴，其糾紛迭起，顯非符合
         訴訟經濟及物之用益。因此，本院認為如附表二所示
         之土地，如以原物分割，將嚴重影響該等土地之利用
         ，並減損其應有之社會經濟價值，故應採變價分割之
         方式為適當，將附表二所示編號1至10之土地，加以變
         賣，變價所得價金，加上編號11之遺產，按應有部分
         比例分配予兩造即各共有人，以期發揮遺產之最高經
         濟價值，以符合分割共有物之本旨。
  六、按分割遺產之訴，係必要共同訴訟，原告、被告之間本可
      互換地位，本件原告起訴雖於法有據，但被告之應訴實因
      訴訟性質所不得不然，故所為抗辯自為伸張或防衛權利所
      必要，是以本院認本件之訴訟費用應由兩造依分得遺產之
      比例分擔較為公允，爰諭知如主文第三項所示。
貳、反訴部分
  ㄧ、反訴原告主張依據甲切結書之法律關係，反訴被告應將坐
      落台中縣龍井鄉○○○段水師寮小段119地號、面積51平
      方公尺土地所有權全部中之應有部分1/3；同地段119-1地
      號、面積240平方公尺土地之所有權應有部分1/48其中之
      1/144；同地段119-2地號、面積1平方公尺土地所有權應
      有部分1/48其中之1/144；同地段119-3地號、面積207平
      方公尺土地所有權應有部分1/48其中之1/144；同地段120
      -5地號、面積1073平方公尺土地所有權應有部分1/16其中
      之1/48；同地段120-153地號、面積110平方公尺土地所有
      權應有部分1/16其中1/48；同地段120- 127地號、面積97
      平方公尺土地所有權應有部分1/8其中之1/2 4及坐落台中
      縣龍井鄉○○段364-2地號、面積1054平方公尺土地之所
      有權應有部分277/3360其中之277/10080，均移轉登記予
      反訴原告。依據乙切結書之法律關係反訴被告丁○○應將
      其所有坐落台中縣龍井鄉○○○段水師寮小段119-6地號
      、面積50平方公尺土地所有權全部中之所有權應有部分1/
      3；同地段119-1地號、面積240平方公尺土地所有權應有
      部分1/48其中之1/144；同地段119 -2地號、面積1平方公
      尺土地所有權應有部分1/48其中之1/144；同地段119 -3
      地號、面積207平方公尺所有權應有部分1/48其中之1/144
      ；同地段120-5地號、面積1073平方公尺土地所有權應有
      部分1/16其中之1/48；同地段120- 153地號、面積110平
      方公尺土地所有權應有部分1/16其中之1/48；同地段120-
      127地號、面積97平方公尺土地所有權應有部分1/8其中之
      1/24，均移轉登記與反訴原告。反訴被告抗辯稱甲、乙切
      結書，均非真正，縱使為真正，自76年間起算，迄今早已
      罹於時效，反訴被告自可拒絕履行等語置辯。
  二、按被告於言詞辯論終結前，得在本訴繫屬之法院，對於原
      告及就訴訟標的必須合一確定之人提起反訴。反訴之標的
      ，如專屬他法院管轄，或與本訴之標的及其防禦方法不相
      牽連者，不得提起。反訴，非與本訴得行同種之訴訟程序
      者，不得提起。當事人意圖延滯訴訟而提起反訴者，法院
      得駁回之。民事訴訟法第二百五十九條及第二百六十條分
      別定有明文。所謂反訴之標的與本訴之標的及其防禦方法
      有牽連關係者，乃指反訴標的之法律關係與本訴標的之法
      律關係兩者之間；或反訴標的之法律關係與本訴被告作為
      防禦方法所主張之法律關係兩者之間，有牽連關係而言。
      即舉凡本訴標的之法律關係或作為防禦方法所主張之法律
      關係，與反訴標的之法律關係同一；或當事人雙方所主張
      之權利，由同一法律關係發生；或本訴標的之法律關係發
      生之原因，與反訴標的之法律關係發生之原因，其主要部
      分相同，均可認兩者間有牽連關係。
  三、本件反訴原告之反訴聲明ㄧ所請求者，係基於反訴原告與
      被繼承人林桃生前所簽訂之甲切結書，請求反訴被告將已
      故林桃所遺現登記為兩造公同共有之土地移轉登記與反訴
      原告。因該請求返還之土地，有絕大部分與本訴原告請求
      分割之林桃所留下之遺產重疊，故有必要一併釐清當事人
      間之法律關係及權利歸屬。再者，反訴原告反訴聲明二所
      請求者，係登記為反訴被告丁○○所有而屬祖產之部分，
      其據以請求之乙切結書，亦屬分配祖產之行為。本訴部分
      被繼承人林桃之遺產，本屬祖產之一部；且甲、乙切結書
      ，均屬同時同地簽訂，此種情形，反訴聲明二之標的，與
      本訴之標的及其防禦方法，兩者在法律上、事實上關係密
      切，其審判資料有共通性、牽連性，自屬相牽連。因此，
      被告提起反訴請求土地所有權移轉登記，自屬合法，應予
      准許，先予敘明。
  四、本件反訴原告主張簽訂甲、乙切結書等事實業，據其提出
      之土地讓渡切結書、土地登記申請書與附件、土地登記謄
      本、民事判決書、判決確定證明書、所有權狀、印鑑證明
      等件為證。反訴被告丁○○、庚○○、甲○○及丙○○均
      否認甲切結書之「林桃」印文與指印及乙切結書之「丁○○」印文為真正，因乙切結書僅蓋有「丁○○」之印文，
      並無任何「丁○○」之簽名，足見該等切結書均屬偽造，
      非反訴被告丁○○所簽立云云。準此，兩造就反訴之爭訟
      重點，在於甲、乙切結書，是否為真正。故本院自應審究
      該等切結書之真偽，以作為認定事實與適用法律之基礎。
      經查：
    (一)反訴原告提出反訴被告丁○○所有3筆土地之所有權狀
        及丁○○之印鑑證明。衡諸常情，若反訴被告未將該等
        土地產權讓與反訴原告，應不會將上開文件交付予反訴
        原告收執。況丁○○之印鑑證明確與乙切結書上反訴被
        告「丁○○」之印文相符，益徵該土地讓渡切結書確係
        反訴被告丁○○所簽立，並非偽造。因此可知，反訴被
        告丁○○同意將乙切結書所載之如後3筆土地：1.坐落
        台中縣龍井鄉○○○段水師寮小段119地號、面積2866
        平方公尺、持分48分之1之土地。2.坐落同地段120-5地
        號、面積1605平方公尺、持分16分之1之土地；3.坐落
        同地段120-1 27地號、面積97平方公尺、持分8分之1之
        土地之土地。均移轉所有權與反訴原告
    (二)證人即會計師巳○○到庭結證稱：反訴原告所提出之甲
        、乙切結書，均係證人所書寫，當時在場之人，有村長
        癸○○、讓渡人林桃，而丁○○之配偶亦有在場。當時
        證人問當事人要如何處理土地之所有權，當事人聲稱所
        以寫渡切結書，係因為林桃之六子林勝賢過世，林桃欲
        將土地讓渡予林勝賢之長子乙○○（切結書誤載為林宗
        德），並藉此機會將土地讓渡予林火生（即反訴原告）
        及庚○○，我幫他們代筆，切結書之內容係依林桃之意
        思所寫，林桃於當場按指印等語（參照本院九十六年一
        月九日言詞辯論筆錄）。本院為審究證人證詞之真實性
        ，乃當庭命證人巳○○書寫3段文字，即「土地讓渡切
        結書、本人所有、龍井鄉○○○段水師寮」等文字，以
        核對切結書之書寫筆跡。依據切結書所載之內容，其筆
        順及字形，經肉眼比對結果，本院認定甲、乙切結書之
        筆跡，均與證人巳○○當庭所書寫之筆跡相符。由此可
        見，該等土地讓渡切結書確為證人巳○○所書寫，既然
        甲、乙切結書，係證人巳○○在場參與與親自書寫而成
        ，其對於轉讓土地之緣由及當事人之意思表示等事實，
        自當知之甚稔，故其所為上開證詞，自屬可信，是甲、
        乙結書，均為真正。
  （三）綜上各情，當事人確實83年間簽訂甲、乙切結書，其迄
        今未逾15年甚明，不得僅憑反訴被告所言，逕行認定已
        罹於時效。因此，故反訴被告抗辯稱渡切結書非真正或
        請求權已罹於十五年時效云云，自難憑採。從而，依據
        甲切結書所載，被繼承人林桃於83年12月29日將其所有
        下列4筆土地：1.坐落台中縣龍井鄉○○○段水師寮小
        段119地號、面積2866平方公尺、持分1/48之土地。2.
        坐落同地段120- 5地號、面積1605平方公尺、持分1/16
        之土地。3.坐落同地段120-27地號、面積97平方公尺、
        持分1/8之土地。4.坐落台中縣龍井鄉○○段364-2 地
        號、面積1054平方公尺、持分277/336 0土地，讓由林
        火生、庚○○、乙○○三人各承受三分之一。是反訴原
        告就甲切結書之法律關係請求，洵屬正當。
  （四）再者，依據乙切結書所載，反訴被告丁○○於83年12月
        29日將其所有下列3筆土地：1.坐落台中縣龍井鄉○○○段水師寮小段119地號、面積2866平方公尺、持分48
        分之1之土地。2.坐落同地段120-5地號、面積1605平方
        公尺、持分16 分之1之土地。3.坐落同地段120-127地
        號、面積97平方公尺、持分8分之1之土地，讓由林火生
        、庚○○、乙○○各承受3分之1。故反訴原告就乙切結
        書之法律關係請求，為有理由。
  五、本院認定甲切結書為真正，即如前述。因其中119、120-5
      地號土地，嗣後經分割在案，故本院自應審酌該2筆土地
      所及之範圍為何，始得判斷反訴原告所請求之範圍，是否
      正當。經查：
    （ㄧ）反訴原告得依據甲切結書之記載，請求反訴被告將原
          屬被繼承人林桃之下列4筆土地：1.坐落台中縣龍井鄉
          ○○○段水師寮小段119地號、面積2,866平方公尺、
          持分1/48之土地。2.坐落同地段120-5地號、面積1,6
          05平方公尺、持分1/16之土地。3.坐落同地段120-27
          地號、面積97平方公尺、持分1/8之土地。4.坐落台
          中縣龍井鄉○○段364-2地號、面積1,054平方公尺、
          持分277/3360土地中之三分之一移轉登記予反訴原告
          。甲切結書所記載之119地號面積，為76年間分割出
          新地號119-1、119-2、11 9-3地號以前之面積，應係
          林桃之土地所有權狀變更登記紀要欄，未經記載分割
          出119-1、119-2、119-3地號之情形所致。準此，119
          -1、119-2、119-3地號土地中，林桃之所有權有應有
          部分，亦為甲切結書所讓與標的之一部分。
    （二）甲切結書所記載120-5地號土地，經分割出新地號120
          -152、120-153等2筆土地，其中120-152地號因徵收
          登記為龍井鄉所有，120-153地號則為原共有人或其
          繼承人所有。甲切結書所載120-5地號土地，其面積
          1,605平方公尺，係該地號分割出120-152、120-153
          地號土地前之面積，故該分割後之120-153地號與
          120-5地號土地，亦為甲切結書約定讓與之標的。
    （三）基上所論，反訴原告本於甲切結書之約定及繼承之法
          律關係，得請求反訴原告以外之公同共有人即反訴被
          告全體辦理產權移轉登記如附表四所示之8筆土地：
          1.坐落台中縣龍井鄉○○○段水師寮小段119地號、
          面積51平方公尺土地所有權全部中之應有部分1/3 。
          2.同地段119-1地號、面積240平方公尺土地之所有權
          應有部分1/48其中之1/144。3.同地段119-2地號、面
          積1平方公尺土地所有權應有部分1/48其中之1/144。
          4.同地段119-3地號、面積207平方公尺土地所有權應
          有部分1/48其中之1/144。5.同地段120-5地號、面積
          10 73平方公尺土地所有權應有部分1/16其中之1/48
          。6.同地段120-153地號、面積110平方公尺土地所有
          權應有部分1/16其中1/48。7.同地段120-127地號、
          面積9 7平方公尺土地所有權應有部分1/8其中之1/24
          。8.坐落台中縣龍井鄉○○段364-2地號、面積1,054
          平方公尺土地之所有權應有部分277/3360其中之277/
          10080 。即屬有據，應予准許。
  六、本院亦認定乙切結書為真正，業如前言。故反訴原告本於
      其於反訴被告丁○○間之乙切結書之約定，得請求反訴被
      告丁○○將其所有下列3筆土地：1.坐落台中縣龍井鄉○○○段水師寮小段119地號、面積2866平方公尺、持分48
      分之1之土地。2.坐落同地段120-5地號、面積1605平方公
      尺、持分16分之1之土地。3.坐落同地段120-127地號、面
      積97平方公尺、持分8分之1之土地。將上揭土地之3分之1
      移轉登記予反訴原告，核屬有據。因其中119、120-5地號
      土地，嗣後經分割在案，故本院自應審酌該2筆土地所及
      之範圍為何。經查：
   （ㄧ）119地號土地，經分割而新增119-1、119-2、119-3地
         號，而該119地號經判決分割，反訴被告丁○○分得之
         土地為119-6地號，面積50平方公尺。因此，反訴被告
         丁○○依乙切結書所載119地號土地部分，其應移轉登
         記予反訴原告者，為119-6及119-1、119-2、119-3等地
         號土地之所有權應有部分中之1/3。
   （二）120-5地號土地，經分割出120-152、120-153地號，其
         中120-152地號經徵收登記為龍井鄉所有，120-153 與
         120-5地號則登記為相同共有人所有。從而，就系爭土
         地讓渡切結書所載120-5地號土地部分，反訴被告林春
         霖應移轉登記予反訴原告者，為120-5、120-153地號
         土地所有權應有部分之1/3。120-127地號土地，並無
         因分割而新增地號之情形，依乙切結書之約定，反訴
         原告自得請求反訴被告丁○○辦理所有權應有部分之
         1/3移轉登記予反訴原告。
   （三）基上所陳，反訴原告本於切結書之約定，得請求反訴
         反訴被告丁○○辦理產權移轉登記如附表五所示之7筆
         土地：1.坐落台中縣龍井鄉○○○段水師寮小段119-6
          地號、面積50平方公尺土地所有權全部中之所有權應
          有部分1/3。2.同地段119-1地號、面積240平方公尺
          土地所有權應有部分1/48其中之1/144。3.同地段119
          -2地號、面積1平方公尺土地所有權應有部分1/48 其
          中之1/144。4.同地段119-3地號、面積207平方公尺
          所有權應有部分1/48其中之1/144。5.同地段120-5地
          號、面積1,073平方公尺土地所有權應有部分1/16其
          中之1/48。6.同地段120-153地號、面積110平方公尺
          土地所有權應有部分1/16其中之1/48。7.同地段
          120-127地號、面積97平方公尺土地所有權應有部分
          1/8其中之1/24移轉登記與反訴原告，洵屬正當，亦
          應允許。
參、本件本訴、反訴部分事證已臻明確，兩造其餘攻擊防禦方法
    及舉證，核與本件判決結果不生影響，無一一審究之必要，
    併此敘明。
肆、訴訟費用負擔的依據：民事訴訟法第七十八條、第八十條之
    一、第八十五條第一項前段。
中　　華　　民　　國　　96　　年　　8　　月　　 17　　日
　　　　　　　　　家事法庭　　　法　官　林洲富
以上為正本係照原本作成
如對本判決上訴應於判決送達後廿日向本院提出上訴狀
中　　華　　民　　國　　96　　年　　8　　月　　 17　　日
　　　　　　　　　　　　　　　　書記官  黃惠閔
 附表ㄧ：原告主張被繼承人林桃之遺產明細表
┌─┬───────────┬──┬───┬──────┬───────┐
│編│  地號                │地目│面積：│所有權人及權│備  註        │
│號│                      │    │平方公│利範圍      │              │
│  │                      │    │ 尺   │            │              │
│  │                      │    │      │            │              │
│  │                      │    │      │            │              │
│  │                      │    │      │            │              │
├─┼───────────┼──┼───┼──────┼───────┤
│１│台中縣龍井鄉○○○段水│田  │45    │兩造公同共有│              │
│  │師寮小段120之155地號  │    │      │1/8         │              │
├─┼───────────┼──┼───┼──────┼───────┤
│２│台中縣龍井鄉○○○段水│田  │13    │兩造公同共有│              │
│  │師寮小段120之193地號  │    │      │5/42        │              │
├─┼───────────┼──┼───┼──────┼───────┤
│３│台中縣龍井鄉○○段364 │田  │1,504 │兩造公同共有│              │
│  │之2地號               │    │      │277/3360    │              │
├─┼───────────┼──┼───┼──────┼───────┤
│４│台中縣龍井鄉○○○段水│建  │51    │兩造公同共有│              │
│  │師寮小段119地號       │    │      │全部        │              │
├─┼───────────┼──┼───┼──────┼───────┤
│５│台中縣龍井鄉○○○段水│建  │240   │兩造公同共有│              │
│  │師寮小段119之1地號    │    │      │1/48        │              │
├─┼───────────┼──┼───┼──────┼───────┤
│６│台中縣龍井鄉○○○段水│建  │1     │兩造公同共有│              │
│  │師寮小段119之2地號    │    │      │1/48        │              │
├─┼───────────┼──┼───┼──────┼───────┤
│７│台中縣龍井鄉○○○段水│建  │207   │兩造公同共有│              │
│  │師寮小段119之3地號    │    │      │1/48        │              │
├─┼───────────┼──┼───┼──────┼───────┤
│８│台中縣龍井鄉○○○段水│建  │1,073 │兩造公同共有│              │
│  │師寮小段120之5地號    │    │      │1/16        │              │
├─┼───────────┼──┼───┼──────┼───────┤
│９│台中縣龍井鄉○○○段水│田  │97    │兩造公同共有│              │
│  │師寮小段120之127地號  │    │      │1/8         │              │
├─┼───────────┼──┼───┼──────┼───────┤
│10│台中縣龍井鄉○○○段水│建  │110   │兩造公同共有│              │
│  │師寮小段120之153地號  │    │      │1/16        │              │
├─┼───────────┼──┼───┼──────┼───────┤
│11│現金新台幣1萬元       │    │      │兩造公同共有│              │
│  │                      │    │      │全部        │              │
└─┴───────────┴──┴───┴──────┴───────┘
 附表二：被繼承人林桃之遺產明細表
┌─┬───────────┬──┬───┬──────┬───────┐
│編│  地號                │地目│面積：│所有權人及權│備  註        │
│號│                      │    │平方公│利範圍      │              │
│  │                      │    │ 尺   │            │              │
│  │                      │    │      │            │              │
│  │                      │    │      │            │              │
│  │                      │    │      │            │              │
├─┼───────────┼──┼───┼──────┼───────┤
│１│台中縣龍井鄉○○○段水│田  │45    │兩造公同共有│              │
│  │師寮小段120之155地號  │    │      │1/8         │              │
├─┼───────────┼──┼───┼──────┼───────┤
│２│台中縣龍井鄉○○○段水│田  │13    │兩造公同共有│              │
│  │師寮小段120之193地號  │    │      │5/42        │              │
├─┼───────────┼──┼───┼──────┼───────┤
│３│台中縣龍井鄉○○段364 │田  │1,504 │兩造公同共有│扣除林桃讓與被│
│  │之2地號               │    │      │554/10080   │告即反訴原告林│
│  │                      │    │      │            │樹浩之部分    │
├─┼───────────┼──┼───┼──────┼───────┤
│４│台中縣龍井鄉○○○段水│建  │51    │兩造公同共有│ 同  上       │
│  │師寮小段119地號       │    │      │2/3         │              │
├─┼───────────┼──┼───┼──────┼───────┤
│５│台中縣龍井鄉○○○段水│建  │240   │兩造公同共有│ 同  上       │
│  │師寮小段119之1地號    │    │      │2/144       │              │
├─┼───────────┼──┼───┼──────┼───────┤
│６│台中縣龍井鄉○○○段水│建  │1     │兩造公同共有│ 同  上       │
│  │師寮小段119之2地號    │    │      │2/144       │              │
├─┼───────────┼──┼───┼──────┼───────┤
│７│台中縣龍井鄉○○○段水│建  │207   │兩造公同共有│ 同  上       │
│  │師寮小段119之3地號    │    │      │2/144       │              │
├─┼───────────┼──┼───┼──────┼───────┤
│８│台中縣龍井鄉○○○段水│建  │1,073 │兩造公同共有│ 同  上       │
│  │師寮小段120之5地號    │    │      │2/48        │              │
├─┼───────────┼──┼───┼──────┼───────┤
│９│台中縣龍井鄉○○○段水│田  │97    │兩造公同共有│ 同  上       │
│  │師寮小段120之127地號  │    │      │2/24        │              │
├─┼───────────┼──┼───┼──────┼───────┤
│10│台中縣龍井鄉○○○段水│建  │110   │兩造公同共有│ 同  上       │
│  │師寮小段120之153地號  │    │      │2/48        │              │
├─┼───────────┼──┼───┼──────┼───────┤
│11│現金新台幣1萬元       │    │      │兩造公同共有│              │
│  │                      │    │      │全部        │              │
└─┴───────────┴──┴───┴──────┴───────┘
 附表三： 兩造即遺產共有人之應有部分比例
┌───┬────┬─────┬─────┐
│共有人│應有部分│ 遺產標的 │  備  註  │
├───┼────┼─────┼─────┤
│丁○○│ 1/7    │如附表二所│  原  告  │
│      │        │示之標的  │          │
├───┼────┼─────┼─────┤
│庚○○│ 1/7    │同  上    │  原  告  │
├───┼────┼─────┼─────┤
│甲○○│ 1/7    │同  上    │  原  告  │
├───┼────┼─────┼─────┤
│丙○○│ 1/7    │同  上    │  原  告  │
├───┼────┼─────┼─────┤
│辛○○│ 1/7    │同  上    │  被  告  │
├───┼────┼─────┼─────┤
│乙○○│ 1/21   │同  上    │  被  告  │
├───┼────┼─────┼─────┤
│己○○│ 1/21   │同  上    │  被  告  │
├───┼────┼─────┼─────┤
│戊○○│ 1/21   │同  上    │  被  告  │
├───┼────┼─────┼─────┤
│丑○○│ 1/42   │同  上    │  被  告  │
├───┼────┼─────┼─────┤
│子○○│ 1/42   │同  上    │  被  告  │
├───┼────┼─────┼─────┤
│紀陳美│ 1/42   │同  上    │  被  告  │
├───┼────┼─────┼─────┤
│寅○○│ 1/42   │同  上    │  被  告  │
├───┼────┼─────┼─────┤
│卯○○│ 1/42   │同  上    │  被  告  │
├───┼────┼─────┼─────┤
│辰○○│ 1/42   │同  上    │  被  告  │
└───┴────┴─────┴─────┘
附表四：反訴被告應移轉登記予反訴原告之土地明細表
┌─┬───────────┬──┬───┬──────┬───────┐
│編│  地號                │地目│ 面積 │所有權人及權│反訴被告應返還│
│號│                      │    │（平方│利範圍（土地│之反訴原告之部│
│  │                      │    │ 公尺 │登記謄本記載│分            │
│  │                      │    │）    │）          │              │
├─┼───────────┼──┼───┼──────┼───────┤
│１│台中縣龍井鄉○○○段水│建  │51    │兩造公同共有│1/3（計算式： │
│  │師寮小段119地號       │    │      │全部        │1 ×1/3）     │
│  │                      │    │      │            │              │
├─┼───────────┼──┼───┼──────┼───────┤
│２│台中縣龍井鄉○○○段水│建  │240   │兩造公同共有│1/144（計算式 │
│  │師寮小段119之1地號    │    │      │1/48        │：1/48×1/3） │
│  │                      │    │      │            │              │
├─┼───────────┼──┼───┼──────┼───────┤
│３│台中縣龍井鄉○○○段水│建  │1     │兩造公同共有│1/144(計算式：│
│  │師寮小段119之2地號    │    │      │1/48        │1/48×1/3）   │
│  │                      │    │      │            │              │
├─┼───────────┼──┼───┼──────┼───────┤
│４│台中縣龍井鄉○○○段水│建  │207   │兩造公同共有│1/144（計算式 │
│  │師寮小段119之3地號    │    │      │1/48        │：1/48×1/3） │
│  │                      │    │      │            │              │
├─┼───────────┼──┼───┼──────┼───────┤
│５│台中縣龍井鄉○○○段水│建  │1,073 │兩造公同共有│1/48（計算式：│
│  │師寮小段120之5地號    │    │      │1/16        │1/16×1/3）   │
│  │                      │    │      │            │              │
├─┼───────────┼──┼───┼──────┼───────┤
│６│台中縣龍井鄉○○○段水│建  │110   │兩造公同共有│1/48（計算式：│
│  │師寮小段120之153地號  │    │      │1/16        │1/16×1/3）   │
│  │                      │    │      │            │              │
├─┼───────────┼──┼───┼──────┼───────┤
│７│台中縣龍井鄉○○○段水│田  │97    │兩造公同共有│1/24（計算式：│
│  │師寮小段120之127地號  │    │      │1/8         │1/8×1/3）    │
│  │                      │    │      │            │              │
├─┼───────────┼──┼───┼──────┼───────┤
│８│台中縣龍井鄉○○段364 │田  │1,054 │兩造公同共有│277/10080（計 │
│  │之2地號               │    │      │277/3360    │算式：277/3360│
│  │                      │    │      │            │ ×1/3）      │
│  │                      │    │      │            │              │
│  │                      │    │      │            │              │
└─┴───────────┴──┴───┴──────┴───────┘
附表五：反訴被告丁○○應移轉登記予反訴原告之土地明細表
┌─┬───────────┬──┬───┬──────┬───────┐
│編│  地號                │地目│ 面積 │所有權人及權│反訴被告丁○○│
│號│                      │    │（平方│利範圍（土地│應移轉登記反訴│
│  │                      │    │ 公尺 │登記謄本記載│原告部分      │
│  │                      │    │）    │）          │              │
├─┼───────────┼──┼───┼──────┼───────┤
│１│台中縣龍井鄉○○○段水│建  │50    │兩造公同共有│1/3（計算式： │
│  │師寮小段119之6地號    │    │      │全部        │1×1/3 ）     │
│  │                      │    │      │            │              │
├─┼───────────┼──┼───┼──────┼───────┤
│２│台中縣龍井鄉○○○段水│建  │240   │兩造公同共有│1/144（計算式 │
│  │師寮小段119之1地號    │    │      │1/48        │：1/48×1/3） │
│  │                      │    │      │            │              │
├─┼───────────┼──┼───┼──────┼───────┤
│３│台中縣龍井鄉○○○段水│建  │1     │兩造公同共有│1/144（計算式 │
│  │師寮小段119之2地號    │    │      │1/48        │：1/48×1/3） │
│  │                      │    │      │            │              │
├─┼───────────┼──┼───┼──────┼───────┤
│４│台中縣龍井鄉○○○段水│建  │207   │兩造公同共有│1/144（計算式 │
│  │師寮小段119之3地號    │    │      │1/48        │：1/48×1/3） │
│  │                      │    │      │            │              │
├─┼───────────┼──┼───┼──────┼───────┤
│５│台中縣龍井鄉○○○段水│建  │1,073 │兩造公同共有│1/48（計算式：│
│  │師寮小段120之5地號    │    │      │1/16        │1/16×1/3）   │
│  │                      │    │      │            │              │
├─┼───────────┼──┼───┼──────┼───────┤
│６│台中縣龍井鄉○○○段水│建  │110   │兩造公同共有│1/48（計算式：│
│  │師寮小段120之153地號  │    │      │1/16        │1/16×1/3）   │
│  │                      │    │      │            │              │
├─┼───────────┼──┼───┼──────┼───────┤
│７│台中縣龍井鄉○○○段水│田  │97    │兩造公同共有│1/24（計算式：│
│  │師寮小段120之127地號  │    │      │1/8         │1/8×1/3）    │
│  │                      │    │      │            │              │
└─┴───────────┴──┴───┴──────┴───────┘
